ACORDAO-COMPLETO-2414207

ACÓRDÃO 12950/2020 ATA 41/2020 - SEGUNDA CÂMARA

VISTOS, relatados e discutidos estes autos de recurso de reconsideração interposto por Vebber & Bernardy Ltda., João Rafael Vebber Fernandes e Matheus Bernardy Pedroso (peças 53-148) contra o Acórdão 1971/2019-TCU-Segunda Câmara (peça 39) .
ACORDAM os Ministros do Tribunal de Contas da União, reunidos em Sessão da Segunda Câmara, ante as razões expostas pelo Relator, e com fundamento nos arts. 32, inciso I, e 33 da Lei 8.443/1992, em:
9.1. conhecer do recurso para, no mérito, dar-lhe provimento parcial, passando o item 9.2 do Acórdão 1971/2019-TCU-Segunda Câmara a ter a redação abaixo, mantendo-se a redação dos demais itens:
"9.2. julgar irregulares as contas de Vebber & Bernardy Ltda., João Rafael Vebber Fernandes e Matheus Bernardy Pedroso, condenando-os, solidariamente, ao recolhimento aos cofres do Fundo Nacional de Saúde das quantias abaixo especificadas, atualizadas monetariamente e acrescidas de juros de mora das datas discriminadas até a data do pagamento:
	Data do fato gerador
	Valor histórico (R$) 

	27/03/2012
	16,80

	12/06/2012
	58,80

	23/08/2012
	109,20

	26/07/2012
	134,40

	27/04/2012
	193,20

	10/09/2012
	366,45

	08/11/2012
	1.630,53

	08/10/2012
	2.432,43

	18/12/2012
	2.913,57

	30/12/2012
	2.967,03

	08/11/2012
	4.245,60

	19/02/2013
	5.239,08

	08/10/2012
	6.370,20

	07/03/2013
	7.906,30

	18/12/2012
	8.244,90

	30/12/2012
	8.695,70

	25/07/2013
	775,17

	30/08/2013
	1.750,70

	02/07/2013
	3.982,77

	31/05/2013
	5.399,46

	04/06/2013
	5.506,38

	25/07/2013
	5.627,30

	16/04/2013
	6.067,71

	14/03/2013
	6.735,96

	02/07/2013
	8.119,10

	14/03/2013
	13.066,00

	31/05/2013
	13.589,95

	04/06/2013
	13.961,70

	08/04/2013
	14.148,45"

9.2. dar ciência aos recorrentes e demais interessados a respeito do inteiro teor deste acórdão, informando-lhes que esta deliberação, acompanhada do Relatório e do Voto que a fundamentam, está disponível para consulta no endereço www.tcu.gov.br/acordaos, além de esclarecer que, caso requerido, este Tribunal poderá fornecer sem custos as correspondentes cópias impressas.

Recurso de reconsideração contra decisão que julgou as contas dos recorrentes irregulares, condenou-os em débito e aplicou-lhes multa em razão da aplicação irregular dos recursos do Sistema Único de Saúde no âmbito do Programa Farmácia Popular do Brasil-Aqui Tem Farmácia Popular.

Segunda Câmara

Fundo Nacional de Saúde - FNS

3. Interessados/Responsáveis/Recorrentes:
3.1. Recorrentes: Drogabel/Vebber & Bernardy Ltda. (CNPJ 11.548.959/0001-82); João Rafael Vebber Fernandes (CPF XXX.464.840-XX); Matheus Bernardy Pedroso (CPF XXX.085.270-XX).

Augusto Nardes.

13.1. Ministros presentes: Ana Arraes (Presidente), Augusto Nardes, Aroldo Cedraz e Raimundo Carreiro (Relator).
13.2. Ministro que alegou impedimento na Sessão: Augusto Nardes.
13.3. Ministros-Substitutos presentes: Marcos Bemquerer Costa e André Luís de Carvalho.

RAIMUNDO CARREIRO

Ministra Ana Arraes

Adoto como Relatório, a instrução feita no âmbito da Serur (peça 179) , que obteve o acolhimento dos dirigentes da Unidade Técnica (peça 180 e 181) e do representante do Ministério Público junto ao Tribunal, Subprocurador-Geral Lucas Rocha Furtado, verbis:
INTRODUÇÃO
1.	Trata-se de recurso de reconsideração interposto por Vebber & Bernardy Ltda., João Rafael Vebber Fernandes e Matheus Bernardy Pedroso (peças 53-148) contra o Acórdão 1971/2019-TCU-Segunda Câmara (peça 39) , da relatoria da ministra Ana Arraes.
1.1.	A deliberação recorrida apresenta o seguinte teor: 
ACORDAM os ministros do Tribunal de Contas da União, reunidos em sessão da 2ª Câmara, ante as razões expostas pela relatora, e com fundamento nos arts. 1º, inciso I, 12, § 3º, 16, inciso III, alíneas "c" e "d", 19, 23, inciso III, 26, 28, incisos I e II, 57 da Lei 8.443/1992 c/c os arts. 1º, inciso I, 209, incisos I e II, 210, 214, inciso III, alínea "a", e 215 a 217 do Regimento Interno do TCU:
9.1. considerar revéis, para todos os efeitos, Vebber & Bernardy Ltda., João Rafael Vebber Fernandes e Matheus Bernardy Pedroso, dando-se prosseguimento ao processo;
9.2. julgar irregulares as contas de Vebber & Bernardy Ltda., João Rafael Vebber Fernandes e Matheus Bernardy Pedroso, condenando-os, solidariamente, ao recolhimento aos cofres do Fundo Nacional de Saúde das quantias abaixo especificadas, atualizadas monetariamente e acrescidas de juros de mora das datas discriminadas até a data do pagamento:
TRIBUNAL DE CONTAS DA UNIÃOSecretaria-Geral de Controle ExternoSecretaria de Recursos
	Data do fato gerador
	Valor histórico (R$) 

	27/03/2012
	16,80

	12/06/2012
	58,80

	23/08/2012
	109,20

	26/07/2012
	134,40

	27/04/2012
	193,20

	10/09/2012
	366,45

	08/11/2012
	1.630,53

	08/10/2012
	2.432,43

	18/12/2012
	2.913,57

	30/12/2012
	2.967,03

	08/11/2012
	4.245,60

	19/02/2013
	5.239,08

	08/10/2012
	6.776,75

	07/03/2013
	7.906,30

	18/12/2012
	8.244,90

	30/12/2012
	8.695,70

	25/07/2013
	775,17

	30/08/2013
	1.750,70

	02/07/2013
	3.982,77

	31/05/2013
	5.399,46

	04/06/2013
	5.506,38

	25/07/2013
	5.627,30

	16/04/2013
	6.067,71

	14/03/2013
	6.735,96

	02/07/2013
	8.119,10

	14/03/2013
	13.066,00

	31/05/2013
	13.589,95

	04/06/2013
	13.961,70

	08/04/2013
	14.148,45

9.3. aplicar-lhes individualmente multa de R$ 15.000,00 (quinze mil reais) , a ser recolhida aos cofres do Tesouro Nacional, com atualização monetária, calculada da data deste acórdão até a data do pagamento, se este for efetuado após o vencimento do prazo abaixo estipulado;
9.4. fixar prazo de 15 (quinze) dias, a contar das notificações, para comprovação, perante o Tribunal, do recolhimento das dívidas acima imputadas;
9.5. autorizar a cobrança judicial das dívidas, caso não atendidas as notificações;
9.6. autorizar o pagamento das dívidas em até 36 (trinta e seis) parcelas mensais consecutivas, caso venha a ser solicitado pelos responsáveis antes do envio do processo para cobrança judicial;
9.7. fixar o vencimento da primeira parcela em 15 (quinze) dias, a contar do recebimento das notificações, e o das demais a cada 30 (trinta) dias, com incidência dos respectivos encargos legais sobre o valor de cada parcela;
9.8. alertar aos responsáveis que a inadimplência de qualquer parcela acarretará vencimento antecipado do saldo devedor;
9.9. enviar cópia deste acórdão ao procurador-chefe da Procuradoria da República no Estado do Rio Grande do Sul, para as providências cabíveis.
HISTÓRICO
2.	Trata-se de tomada de contas especial instaurada pelo Fundo Nacional de Saúde (FNS) em desfavor da empresa Vebber & Bernardy Ltda., sociedade empresária limitada, e de seus representantes legais, João Rafael Vebber Fernandes e Matheus Bernardy Pedroso, em razão da aplicação irregular dos recursos do Sistema Único de Saúde (SUS) no âmbito do Programa Farmácia Popular do Brasil - Aqui Tem Farmácia Popular (PFPB) . 
2.1.	Auditoria realizada pelo Departamento Nacional de Auditoria do SUS (Denasus) constatou prejuízo causado ao Programa Farmácia Popular do Brasil pela empresa Vebber & Bernardy Ltda., localizada no município de Butiá/RS, em razão da falta de apresentação de notas fiscais que comprovassem as aquisições dos medicamentos e/ou correlatos registrados no Sistema Autorizador de Vendas do Programa Farmácia Popular do Brasil, no valor histórico de R$ 150.661,39. 
2.2.	Devidamente citados, os responsáveis se mantiveram inertes até o transcurso do prazo regimental, sendo por isso considerados revéis, dando-se prosseguimento ao processo, nos termos do artigo 12, § 3º, da Lei 8.443/1992. 
2.3.	Ademais, ante o caráter convenial das avenças firmadas pelo Programa Farmácia Popular do Brasil com farmácias e drogarias privadas, foi atribuída responsabilidade solidária tanto à pessoa jurídica quanto aos sócios da empresa que executaram o programa. 
2.4.	Assim, imputou-se débito aos responsáveis e aplicou-se a eles individualmente a multa prevista no artigo 57 da Lei 8.443/1992. 
ADMISSIBILIDADE
3.	O exame preliminar de admissibilidade à peça 149 - acolhido pelo relator ad quem em despacho à peça 151 - concluiu por conhecer do recurso, suspendendo-se os efeitos dos itens 9.2, 9.3, 9.4 e 9.5 da decisão recorrida. 
MÉRITO
4.	Constitui objeto do recurso examinar as seguintes questões:
	a) se houve nulidade da citação (item 5) ;
	b) se é possível a responsabilização solidária da empresa e dos seus sócios, e se houve bis in idem no tocante à aplicação da multa (item 6) ; 
	c) se os documentos ora apresentados pelos recorrentes são suficientes para comprovar a devida execução do programa e a ausência de dano ao erário (item 7) ; 
	d) se há possibilidade de produção de provas nesse passo processual (item 8) . 
5. 	Nulidade da citação
5.1.  	Os recorrentes alegam nulidade, ante a ausência de citação pessoal de João Rafael Vebber Fernandes e da ausência de citação específica da empresa. Nesse sentido, aduzem que:
	a) a condenação é nula, uma vez que o procedimento transcorreu sem a regular citação dos ora recorrentes; (peça 53, p. 2) 
	b) a citação direcionada ao recorrente João Rafael Vebber Fernandes jamais foi recebida por ele, sendo que, em relação à pessoa jurídica, sequer houve o encaminhamento de correspondência própria; (peça 53, p. 7) 
	c) a pessoa jurídica, bem como o responsável João Rafael Vebber Fernandes, jamais foram citados pessoalmente, nos termos do que prevê o artigo 22, II da Lei 8.443/1992; (peça 53, p. 8) 
	d) pela previsão do artigo 179 do Regimento Interno do Tribunal de Contas da União a ciência da parte em relação ao conteúdo das comunicações a ela dirigidas deve ser confirmada de forma inequívoca; as mesmas linhas seguem as previsões do artigo 26, caput e § 3º, Lei 9.784/1999 (peça 53, p. 8-9) 
	e) assim, tendo as correspondências sido recebidas por pessoa diversa do destinatário final, não há como admitir-se a ciência ao conteúdo do procedimento administrativo e menos ainda a ciência inequívoca destas, sendo nulas todas as decisões tomadas a partir do referido ato, por inobservância do direito de defesa dos ora recorrentes; (peça 53, p. 9) 
	f) os recorrentes apenas tomaram ciência do presente feito a partir do recebimento dos ofícios que lhes comunicaram acerca da imputação da condenação e aplicação de multa no caso, tendo sido cerceados no direito à apresentação de defesa antes de que qualquer penalidade lhes fosse aplicada; (peça 53, p. 11) 
	g) ademais, em relação à condenação aplicada ao recorrente Matheus Bernardy Pedroso, o AR de intimação da decisão do acórdão não lhe foi entregue, tendo sido recebido por pessoa chamada "Maria da Silva"; (peça 53, p. 11) 
	h) assim, deve ser anulado o feito, desde a citação inválida dos recorrentes João Rafael e da pessoa jurídica Vebber & Bernardy Ltda. e assim ser-lhes assegurado o direito à apresentação de defesa dos fatos em relação aos quais foram condenados no presente feito; (peça 53, p. 12) 
	i) pelo efeito ex tunc da declaração de nulidade do procedimento, desde a citação inválida de dois dos recorrentes, tem-se o seu aproveitamento em relação ao recorrente Matheus Bernardy Pedroso a quem deverá ser aproveitada toda e qualquer defesa apresentada a partir da declaração de nulidade dos atos ocorridos no presente feito desde a realização da citação inválida; (peça 53, p. 12) 
	j) assim, a defesa que vier a ser apresentada, deverá ser aproveitada de igual forma pelo terceiro recorrido, Matheus Bernardy Pedroso, já que os argumentos de defesa são os mesmos para todas as partes; (peça 53, p. 12-13) 
	k) na falta de disposição específica em relação ao aproveitamento de defesa ao réu revel nas disposições da Lei Orgânica do TCU bem como do seu Regimento Interno e na Lei que regula o Processo Administrativo em âmbito federal, entende-se pela aplicabilidade da previsão no artigo 345 do Código de Processo Civil. (peça 53, p. 13) 
	Análise
5.2.	Inicialmente, tem-se que não procede a afirmação de que não houve o encaminhamento de correspondência própria para a pessoa jurídica, pois o ofício de citação à peça 28 foi encaminhada em nome da empresa, mas endereçada aos seus representantes legais, que constituem os dois outros responsáveis neste processo. 
5.3.	Ao contrário do alegado pelo recorrente, o Regimento Interno/TCU prevê, em seu artigo 281, que, "havendo mais de um responsável pelo mesmo fato, o recurso apresentado por um deles aproveitará a todos, mesmo àquele que houver sido julgado à revelia, no que concerne às circunstâncias objetivas, não aproveitando no tocante aos fundamentos de natureza exclusivamente pessoal". Desse modo, se procedente a alegação de nulidade da citação de dois dos recorrentes, há previsão regimental para que as circunstâncias objetivas da defesa por eles apresentadas aproveitem ao outro recorrente. 
5.4.	Quanto à ausência de citação pessoal da empresa e de um dos responsáveis, tem-se que, "no processo de controle externo, não há a obrigatoriedade de citação pessoal do responsável, mas apenas de entrega do ofício citatório no endereço do destinatário obtido em fonte de dados oficial, a exemplo da base da Receita Federal". (Acórdão 5419/2017-TCU-Segunda Câmara, relator: Augusto Nardes) . Assim, uma vez que é suficiente a entrega no endereço do responsável (e não a ele pessoalmente) , e que os ofícios de citação foram entregues nos endereços cadastrados no Sistema CPF da Receita Federal (cf. peças 18 e19) , tem-se por válida a citação dos responsáveis, ora recorrentes. 
5.5.	E se isso não bastasse, segundo os elementos dos autos, os ofícios de citação (peças 26-28) foram recebidos (AR às peças 29-31) nos mesmos endereços para os quais foram encaminhadas as notificações de dívidas (ofícios às peças 43-45) . O ofício de citação encaminhada a Matheus Bernardy Pedroso foi recebido por ele próprio (AR à peça 31) . E as notificações de dívida encaminhadas à empresa Vebber & Bernardy Ltda. e a João Rafael Vebber foram recebidas por este último (AR às peças 48 e 49) . Tais elementos retiram qualquer margem de dúvida de que o endereço em que foram entregues os ofícios de citação pertencem de fato aos responsáveis. 
5.6.	Ante o exposto, deve-se rejeitar a preliminar.
6. 	Impossibilidade de responsabilização solidária da empresa e dos sócios e ocorrência bis in idem no tocante à aplicação da multa
6.1.  	Os recorrentes alegam impossibilidade de responsabilização solidária da empresa e dos sócios, e ocorrência de bis in idem no tocante à aplicação da multa. Nesse sentido, aduzem que:
	a) houve a indevida responsabilização das pessoas físicas que formam os quadros societários da pessoa jurídica responsabilizada; (peça 53, p. 2) 
	b) os recorrentes entendem pela impossibilidade de responsabilização e consequente condenação dos sócios da empresa Vebber & Bernardy Ltda. no feito, em decorrência do princípio do non bis in idem e da limitação patrimonial prevista no Código Civil Brasileiro; (peça 53, p. 26) 
	c) caso subsista a condenação, esta não pode se estender às pessoas físicas que compõem a sociedade, pois se estaria admitindo a violação de preceitos legais e da jurisprudência mais acertada sobre a matéria; (peça 53, p. 26) 
	d) pela previsão do artigo 1.052 do Código Civil, a responsabilidade dos sócios nas sociedades limitadas está adstrita às quotas integralizadas na sociedade; nesse sentido, para que houvesse a responsabilização dos sócios, deveria ter havido primeiramente a comprovação de irregularidade do exercício do poder de administração e posteriormente procedimento próprio para desconsideração da personalidade jurídica da empresa; isso faz parte da segurança jurídica garantida pelo nosso ordenamento pátrio à preservação do direito adquirido e o ato jurídico perfeito, a teor do que prevê o artigo 5º, XXXVI da Constituição Federal; (peça 53, p. 27) 
	e) no caso concreto, os demandantes constituíram uma sociedade empresária válida e com personalidade jurídica própria, sendo ela a efetiva participante do Programa Farmácia Popular; (peça 53, p. 27) 
	f) assim, caso subsista a responsabilização por atos irregulares em razão de falhas durante a participação no Programa Farmácia Popular, essa responsabilização não poderá ultrapassar os limites da capacidade jurídica da sociedade empresária, como ocorreu no julgamento do presente caso (julgado: STF, RE 108728, relator: Néri da Silveira, j. 3/2/1989) ; (peça 53, p. 28) 
	g) não se pode presumir, como fez o julgado ora recorrido, a irregularidade na administração da sociedade pelas pessoas físicas que a compõe, já que, em representação da pessoa jurídica, os seus sócios atuam tão somente em nome da empresa, que era a efetiva participante do Programa Farmácia Popular, e não em nome próprio; (peça 53, p. 28) 
	h) nesse aspecto, não se pode presumir a má administração e tampouco a responsabilidade dos sócios da empresa em relação às supostas irregularidades de participação no Programa Farmácia Popular, pois se estaria admitindo a presunção da má-fé dos sócios da sociedade empresária, o que é vedado pelo nosso ordenamento jurídico; (peça 53, p. 28) 
	i) admitir-se a condenação solidária da pessoa jurídica e das pessoas físicas que a compõe, sem a prova de má-fé destes, seria admitir a concretização de bis in idem, no mínimo em relação à multa arbitrada de forma individual; isso porque o fato que está sendo punido pelo acórdão recorrido é o mesmo para todos os recorrentes, ou seja, supostas irregularidades cometidas durante a participação no Programa Farmácia Popular; (peça 53, p. 29-30) 
	j) caso subsista a condenação, a multa aplicada deve permanecer apenas em relação à pessoa jurídica, já que conforme demonstrado não pode ser presumida a má-fé dos sócios da empresa e, caso individualizada, implica inequívoco bis in idem. (peça 53, p. 30) 
	Análise
6.2.	Sobre esse ponto, consta no voto condutor da decisão recorrida (peça 40) :
5. Esclareço que a responsabilização solidária da pessoa jurídica - empresa Vebber & Bernardy Ltda. - com as pessoas físicas de seus sócios-administradores - João Rafael Vebber Fernandes e Matheus Bernardy Pedroso - decorre do caráter convenial das avenças firmadas pelo Programa Farmácia Popular do Brasil com farmácias e drogarias privadas, conforme explicou o eminente ministro Vital do Rêgo no voto condutor do Acórdão 5259/2018-TCU-Primeira Câmara: 
[Com relação à matéria de fato, como bem ressaltou o MPTCU, a norma que instituiu o PFPB (art. 2º, inciso II, da Portaria 184/2011, sucedido pelo art. 2º, inciso II, Portaria 111/2016) atribuiu ao programa, expressamente, a natureza de convênio, por meio do qual é outorgado ao particular (farmácia ou drogaria integrante da rede privada) a gestão de recursos públicos. Assim, ao assumir voluntariamente o múnus público de gestão de recursos do PFPB, o particular se submete à obrigação de prestar contas, conforme disposto no artigo 70, parágrafo único, da Constituição, e, eventual responsabilização em caso mau uso dos recursos geridos, consoante dispõe o artigo 71, inciso II, da CF/1988.]
Nesse contexto, compartilho o entendimento do MPTCU, no sentido de que, ao se considerar a gestão de recursos públicos no âmbito de uma pessoa jurídica de direito privado, as decisões das pessoas naturais administradoras dessa pessoa jurídica determinam a destinação a ser dada àqueles recursos públicos. Isso faz com que, além da pessoa jurídica, também seus administradores sejam obrigados, pessoalmente, a comprovar a regular aplicação dos recursos públicos submetidos às suas decisões, a exemplo do que deliberou esta Corte no Acórdão 8969/2016-TCU-Segunda Câmara (Rel. Min. Raimundo Carreiro) .
Corrobora o entendimento a Súmula TCU 286, segundo a qual: "A pessoa jurídica de direito privado destinatário de transferências voluntárias de recursos federais feitas com vistas à consecução de finalidade pública responde solidariamente com seus administradores pelos danos causados ao Erário na aplicação desses recursos".
6.3.	No mesmo sentido é o voto condutor do Acórdão 473/2020-TCU-Primeira Câmara, relator: Bruno Dantas) , que sintetiza a matéria:
Dessa maneira, tanto a sociedade empresária quanto a pessoa física foram responsáveis pela gestão, mas não lograram comprovar a regular aplicação dos recursos que lhes foram confiados para execução do PFPB. A esse respeito, em situações análogas o Tribunal considerou que (destaques acrescidos) :
"A pessoa jurídica que participa do Programa Farmácia Popular do Brasil (PFPB) assume a gestão de recursos públicos, submetendo-se à obrigação de prestar contas, conforme disposto no art. 70, parágrafo único, da Constituição Federal, e sujeitando-se a eventual responsabilização em solidariedade com seus administradores, caso configurado o mau uso dos recursos geridos, nos termos do art. 71, inciso II, da Lei Maior." (Acórdãos 2.457/2019 e 5.259/2018, ambos TCU-Primeira Câmara e relatados pelo Ministro Vital do Rêgo) 
Outrossim, ao se considerar a gestão de recursos públicos no âmbito de uma pessoa jurídica de direito privado, as decisões das pessoas naturais administradoras dessa pessoa jurídica determinam a destinação a ser dada àqueles recursos públicos. Isso faz com que, além da pessoa jurídica, também seus administradores sejam obrigados, pessoalmente, a comprovar a regular aplicação dos recursos públicos submetidos às suas decisões, a exemplo do que deliberou esta Corte no Acórdão 8969/2016-TCU-Segunda Câmara (Relator Ministro Raimundo Carreiro) .
Assim, ao assumir voluntariamente o múnus público de gestão de recursos do PFPB, o particular se submete à obrigação de prestar contas, conforme disposto no artigo 70, parágrafo único, da Constituição, e, eventual responsabilização em caso de mau uso dos recursos geridos, consoante dispõe o artigo 71, inciso II, da CF/1988, em conjunto com a pessoa jurídica.
Corrobora esse entendimento a Súmula-TCU 286, segundo a qual: "A pessoa jurídica de direito privado destinatário de transferências voluntárias de recursos federais feitas com vistas à consecução de finalidade pública responde solidariamente com seus administradores pelos danos causados ao Erário na aplicação desses recursos".
6.4.	No mesmo sentido são os acórdãos 12286/2019 e 644/2020, ambos da 2ª Câmara e da relatoria da ministra Ana Arraes.
6.5.	Assim, nos termos acima, e sobretudo com fundamento na Súmula-TCU 286, tem-se por regular a responsabilização solidária promovida no caso vertente. 
6.6.	Como decorrência disso, também não se verifica o alegado bis in idem no tocante à aplicação da multa, a qual, por ser penalidade imposta aos responsáveis, tem caráter personalíssimo (artigo 5º, inciso XLVI, Constituição Federal) . Assim, não havendo confusão patrimonial entre as pessoas física e jurídica, e restando configurada a responsabilidade solidária, justifica-se a aplicação de multa individual tanto à pessoa jurídica quanto às pessoas físicas, com fundamento no artigo 57 da Lei 8.443/1992.
6.7.	Ante o exposto, deve-se rejeitar a alegação.
7. 	Apresentação de documentos comprobatórios
7.1.  	Os recorrentes alegam que os documentos comprobatórios ora encaminhados comprovariam a devida execução do programa PFPB e a ausência de dano ao erário. Nesse sentido, aduzem que:
	a) à época do cadastramento no programa, o sistema autorizador do Ministério da Saúde apresentava inúmeros problemas de integração com os sistemas próprios das farmácias participantes, o que ocasionava diversos transtornos a estas; (peça 53, p. 3) 
	b) o sistema aceitava somente o registro de venda de um medicamento de acordo com a nomenclatura que ele havia sido cadastrado perante o Ministério da Saúde; mas a venda de medicamentos similares e genéricos, com o mesmo princípio ativo daqueles que eram receitados aos clientes da farmácia e que estavam cadastrados perante o programa, foi autorizado pelo Ministério da Saúde em contatos realizados pelos recorrentes através da sua central de atendimento telefônica; (peça 53, p. 3-4) 
	c) os recorrentes rotineiramente encontravam dificuldades para serem ressarcidos em relação aos valores dos medicamentos; (peça 53, p. 4) 
	d) era comum que os recorrentes não soubessem em relação a quais vendas estavam sendo ressarcidos pelo Ministério da Saúde, sendo que esse ressarcimento não ocorria em menos de sessenta dias e nunca em valor integral àquele provisionado; (peça 53, p. 4) 
	e) antes de lhes terem apresentado qualquer conclusão em relação à auditoria realizada pelo Denasus em 2013, os recorrentes foram descadastrados do Programa Farmácia Popular sem qualquer direito de resposta ou justificativa em relação ao descadastramento; (peça 53, p. 5) 
	f) a participação no Programa Farmácia Popular trouxe apenas prejuízos aos recorrentes, que jamais obtiveram as vantagens indevidas que lhes são atribuídas por meio deste procedimento administrativo; (peça 53, p. 5) 
	g) não obstante todos os prejuízos que tiveram com o programa e o descadastramento de forma abrupta, em 2015 os recorrentes sofreram outra auditoria do Denasus, quando novamente apresentaram todos os elementos que comprovavam a regularidade da sua atuação frente ao Programa Farmácia Popular; novamente, como na auditoria ocorrida em 2013, após a apresentação dos documentos solicitados, os recorrentes não tiveram qualquer retorno em relação à sua conclusão e, já em 2016, foram surpreendidos novamente com uma investigação instaurada pela Polícia Federal - Superintendência Regional do Rio Grande do Sul acerca, novamente, de supostas irregularidades durante a participação no programa; até o momento o inquérito policial não foi concluído; entretanto, nenhum dos recorrentes foi indiciado e tampouco foi apurado qualquer indício de crime ou irregularidade em relação à participação no Programa Farmácia Popular; (peça 53, p. 6) 
	h) jamais ocorreu por parte dos recorrentes qualquer desvio de finalidade do Programa Farmácia Popular e tampouco desvio de recursos do erário; (peça 53, p. 6) 
	i) no caso vertente, uma vez que apenas 17% das vendas realizadas pelos recorrentes dentro do Programa Farmácia Popular teria ocorrido de forma regular, verifica-se evidente enrijecimento burocrático em relação à documentação apresentada; (peça 53, p. 22) 
	j) ao contrário do que constou no relatório de apuração das irregularidades, os recorrentes apresentaram toda a documentação solicitada pela auditoria; o que ocorreu no caso foi a interpretação equivocada e arbitrária em relação ao material apresentado, não tendo sido sequer apontado aos recorrentes quais os documentos em específico que não foram validados; (peça 53, p. 22) 
	k) nas constatações realizadas pelo Denasus não há nenhum registro de falta de entrega de documentação; bem pelo contrário, quando os recorrentes não conseguiram encontrar a documentação dentro do prazo estipulado, pediram a prorrogação deste para reunião dos documentos e conseguinte apresentação; a rapidez exigida para apresentação da documentação, evidentemente, não pôde ser atendida porque em alguns casos os documentos datavam de cinco anos antes (como, por exemplo, o inventário do ano de 2011) ; reitere-se, entretanto, que nenhum documento deixou de ser apresentado à auditoria; (peça 53, p. 22) 
	l) a auditoria realizada não oportunizou que os recorrentes apresentassem suas justificativas em relação às supostas falhas apuradas; (peça 53, p. 22-23) 
	m) em que pese no período concedido pelo Denasus os recorrentes não tenham conseguido apresentar em tempo hábil a documentação solicitada, pois se tratavam de documentos de cinco anos anteriores à data da investigação, posteriormente localizaram as provas solicitadas e as encaminharam ao referido órgão, tendo sido estas desconsideradas da mesma forma, o que deve ser rechaçado nesse momento (provas apresentadas em anexo) ; (peça 53, p. 23) 
	n) nesse sentido, conforme os esclarecimentos prestados, bem como a documentação anexa apresentada, que corrobora a veracidade das alegações dos recorrentes, requer-se o acolhimento das suas justificativas e, nesse sentido, a desconsideração dos débitos apontados em face destes; consequentemente, nesse sentido, requer-se o arquivamento definitivo desta tomada de contas, com a consequente anotação de regularidade das contas dos recorrentes durante o período em que participaram do Programa Farmácia Popular. (peça 53, p. 25-26) 
	Análise
7.2.	No relatório de auditoria do Denasus foram registradas algumas constatações, tais como: "o estabelecimento auditado não apresentou a cópia do Livro Registro de Inventário contendo a posição do estoque em 31/12/2011" (peça 7, p. 5) , "posição de estoque inicial não foi comprovada, em sua totalidade, por meio de notas fiscais" e não comprovação das aquisições dos medicamentos dispensados em janeiro de 2012 por meio de notas fiscais (peça 7, p. 6) . Mas a proposta da unidade técnica foi para que a citação se restringisse a apenas uma irregularidade, relativa à dispensação de medicamentos no período de fevereiro/2012 a julho/2013, sem a comprovação da aquisição por meio de notas fiscais, redundando em débito no valor histórico de R$ 150.661,39 (peça 35, p. 3, item 19) . 
7.3.	Como evidência dessa irregularidade, o Denasus apontou: "O estabelecimento auditado não apresentou as cópias das notas fiscais, em sua totalidade, que comprovassem as aquisições de medicamentos dispensados por meio do PFPB [Programa Farmácia Popular do Brasil], no período de [fevereiro/2012 a julho/2013]". Em sua justificativa, os responsáveis requereram "juntada integral das notas fiscais" e reanálise da documentação. Após a reanálise, a equipe de auditoria concluiu que "não foram apresentadas novas notas fiscais que alterem o Relatório Preliminar", redundando no referido débito (peça 7, p. 7-8) . 
7.4.	Neste passo processual, os recorrentes voltam a apresentar diversos documentos, entre os quais notas fiscais de aquisição de medicamentos entre os exercícios de 2010 e 2013 (conforme Anexo 1 dessa instrução - relação de documentos) .
7.5.	Registre-se que, muito embora os recorrentes aleguem que o Ministério da Saúde, mediante contato telefônico dos recorrentes, tenha autorizado a venda de outros medicamentos com o mesmo princípio ativo dentro do programa, não há comprovação disso nos autos e tampouco o método de quantificação de débito do Denasus adotou essa possibilidade, de modo que nos restringimos aos registros dos seis medicamentos considerados pelo Denasus, sem avaliar outros medicamentos similares ou genéricos. 
7.6.	Nesse sentido, pelo quadro à peça 7, p. 59-70, e peça 8, p. 1-8, observa-se que o débito resulta da dispensação de seis medicamentos ("insunorm n", "aerodini", "mulpressim", "captolab", "novolin n" e "sinvasmax") que, segundo os registros de aquisição de medicamentos, não constavam em estoque e por isso não poderiam ser objeto de tal dispensação, partindo-se a fiscalização do estoque comprovado documentalmente em 31/12/2011 (conforme peça 7, p. 44-47: "insunorm n": sem estoque; "aerodini": 12 caixas; "mulpressim": 8 caixas; "captolab": 20 caixas; "novolin n": 13 caixas; sem estoque; o que corresponde ao registro da coluna "A" do quadro à peça 7, p. 59) . 
7.7. 	Nesse cenário, a apresentação das diversas notas fiscais de aquisição de medicamentos por parte dos recorrentes tem o intuito de comprovar que os referidos seis medicamentos se encontravam com estoque maior que o verificado em 31/12/2011 ou que foram adquiridos ao longo da execução do programa no período de janeiro/2012 a julho/2013. 
7.8.	As 664 notas fiscais apresentadas encontram-se discriminadas no Anexo 2 desta instrução. Destas, apenas 121 não haviam ainda sido apresentadas ao Denasus (conforme peça 7, p. 48-58) . E destas, apenas seis apresentam registro dos medicamentos cujo estoque e dispensação no PFPB foram considerados para a quantificação do débito (notas fiscais à peça 58, p. 8: 4 caixas de "aerodini"; peça 61, p. 5: 3 caixas de "aerodini"; peça 62, p. 4: 1 caixa de "novolin"; peça 64, p. 4: 3 caixas de "aerodini"; peça 66, p. 7: 6 caixas de "aerodini"; peça 68, p. 3: 3 caixas de "aerodini") , todas anteriores à data considerada para o saldo inicial de verificação (31/12/2011) .
7.9.	Assim, adicionando a quantidade de caixas dos medicamentos ao estoque inicial considerado para o medicamento "novolin", tem-se: 
	NOVOLIN
	 (ANTES) 
				
	estoque inicial

	13
	
		estoque
	aquis.
	dispensa
	saldo
	débito

	jan.2012
	13
	0
	1
	12
	
	fev.2012
	12
	0
	4
	8
	
	mar.2012
	8
	0
	0
	8
	
	abr.2012
	8
	10
	2
	16
	
	mai.2012
	16
	0
	4
	12
	
	jun.2012
	12
	0
	5
	7
	
	jul.2012
	7
	15
	13
	9
	
	ago.2012
	9
	0
	44
	-35
	929,25 

	set.2012
	0
	0
	7
	-7
	185,85 

						 (...) 

	NOVOLIN
	 (DEPOIS) 
				
	estoque inicial

	14
	
		estoque
	aquis.
	dispensa
	saldo
	débito

	jan.2012
	14
	0
	1
	13
	
	fev.2012
	13
	0
	4
	9
	
	mar.2012
	9
	0
	0
	9
	
	abr.2012
	9
	10
	2
	17
	
	mai.2012
	17
	0
	4
	13
	
	jun.2012
	13
	0
	5
	8
	
	jul.2012
	8
	15
	13
	10
	
	ago.2012
	10
	0
	44
	-34
	902,70

	set.2012
	0
	0
	7
	-7
	185,85 

						 (...) 

7.9.	Adotando-se o mesmo procedimento para o medicamento "aerodini", tem-se: 
	AERODINI
	 (ANTES) 
				
	estoque inicial

	12
	
		estoque
	aquis.
	dispensa
	saldo
	débito

	jan.2012
	12
	3
	0
	15
	
	fev.2012
	15
	7
	0
	22
	
	mar.2012
	22
	2
	0
	24
	
	abr.2012
	24
	5
	0
	29
	
	mai.2012
	29
	0
	0
	29
	
	jun.2012
	29
	12
	4
	37
	
	jul.2012
	37
	12
	6
	43
	
	ago.2012
	43
	0
	132
	-89
	1.780,00 

					 (...) 

	AERODINI
	 (DEPOIS) 
				
	estoque inicial

	31
	
		estoque
	aquis.
	dispensa
	Saldo
	débito

	jan.2012
	31
	3
	0
	34
	
	fev.2012
	34
	7
	0
	41
	
	mar.2012
	41
	2
	0
	43
	
	abr.2012
	43
	5
	0
	48
	
	mai.2012
	48
	0
	0
	48
	
	jun.2012
	48
	12
	4
	56
	
	jul.2012
	56
	12
	6
	62
	
	ago.2012
	62
	0
	132
	-70
	1.400,00 

						 (...) 

7.10.	Desse modo, o débito passa a ter a seguinte configuração:
	Data do fato gerador
	Valor histórico (R$) 

	27/03/2012
	16,80

	12/06/2012
	58,80

	23/08/2012
	109,20

	26/07/2012
	134,40

	27/04/2012
	193,20

	10/09/2012
	366,45

	08/11/2012
	1.630,53

	08/10/2012
	2.432,43

	18/12/2012
	2.913,57

	30/12/2012
	2.967,03

	08/11/2012
	4.245,60

	19/02/2013
	5.239,08

	08/10/2012
	6.370,20

	07/03/2013
	7.906,30

	18/12/2012
	8.244,90

	30/12/2012
	8.695,70

	25/07/2013
	775,17

	30/08/2013
	1.750,70

	02/07/2013
	3.982,77

	31/05/2013
	5.399,46

	04/06/2013
	5.506,38

	25/07/2013
	5.627,30

	16/04/2013
	6.067,71

	14/03/2013
	6.735,96

	02/07/2013
	8.119,10

	14/03/2013
	13.066,00

	31/05/2013
	13.589,95

	04/06/2013
	13.961,70

	08/04/2013
	14.148,45

7.11.	Ante o exposto, deve-se dar provimento parcial ao recurso, para efeito de o débito passar a ter a configuração exposta acima. 
8. 	Prazo para produção de provas
8.1.  	Os recorrentes requerem a possibilidade de produção de provas, já que superada indevidamente tal etapa processual, solicitando-se, nesse sentido, oportunamente, que seja oficiada a Polícia Federal - Superintendência Regional do Rio Grande do Sul para que forneça cópia integral do Inquérito Policial instaurado em face dos recorrentes em virtude da sua participação no Programa Farmácia Popular. (peça 53, p. 31) 
	Análise
8.2.	No tocante ao requerimento de produção de provas, tem-se que "as normas que regulam o processo de controle externo não concedem ao responsável a faculdade de solicitar produção de provas ao TCU, como a colheita de depoimentos ou realização de perícias e diligências. O Tribunal deve julgar com base nas provas documentais constantes dos autos, reunidas pelos órgãos de controle interno e pela unidade técnica, em confronto com aquelas produzidas e apresentadas pelo responsável em sua peça de defesa" (Acórdão 3535/2015-TCU-Segunda Câmara, relator: Augusto Nardes) .
8.3.	E quanto à solicitação de diligência à Polícia Federal, tem-se que "não cabe ao TCU determinar, a pedido do responsável, a realização de diligência, perícia ou inspeção para a obtenção de provas, uma vez que constitui obrigação da parte apresentar os elementos que entender necessários para a sua defesa" (Acórdão 6214/2016-TCU-Primeira Câmara, relator: Bruno Dantas) . 
8.4.	Ante o exposto, deve-se indeferir o requerimento. 
CONCLUSÃO
9.	Da análise, conclui-se que:
	a) as citações foram efetivamente recebidas nos endereços cadastrados no Sistema CPF da Receita Federal, não havendo necessidade de que o expediente seja recebido pelo próprio responsável, não se observando assim a alegada nulidade (item 5) ; 
	b) em razão da natureza convenial das avenças firmadas pelo Programa Farmácia Popular do Brasil com farmácias e drogarias privadas (Acórdão 5259/2018-TCU-Primeira Câmara) e do teor da Súmula-TCU 286 ["A pessoa jurídica de direito privado destinatário de transferências voluntárias de recursos federais feitas com vistas à consecução de finalidade pública responde solidariamente com seus administradores pelos danos causados ao Erário na aplicação desses recursos"] é correta a responsabilização solidária dos responsáveis; e no tocante à multa, por ser penalidade imposta aos responsáveis, tem caráter individualíssimo (artigo 5º, inciso XLVI, Constituição Federal) , não se verificando assim o alegado bis in idem (item 6) ; 
	c) a grande maioria das notas fiscais ora apresentadas já haviam sido objeto de análise pelo Denasus; e das que não foram, apenas seis apresentaram registro dos medicamentos considerados para a quantificação do débito, o que acarretou uma redução ínfima do débito imputado aos recorrentes (item 7) ; 
	d) o pedido de produção de provas nesse passo processual não encontra ampara legal nem regimental (item 8) . 
9.1.	Ante essas conclusões, deve-se dar provimento parcial ao recurso. 
PROPOSTA DE ENCAMINHAMENTO
10. 	Ante o exposto, submete-se o assunto à consideração superior, propondo-se, com fundamento nos artigos 32, inciso I, e 33 da Lei 8.443/1992:
	a) conhecer do recurso e, no mérito, dar-lhe provimento parcial, passando o débito a ter a seguinte configuração:
	Data do fato gerador
	Valor histórico (R$) 

	27/03/2012
	16,80

	12/06/2012
	58,80

	23/08/2012
	109,20

	26/07/2012
	134,40

	27/04/2012
	193,20

	10/09/2012
	366,45

	08/11/2012
	1.630,53

	08/10/2012
	2.432,43

	18/12/2012
	2.913,57

	30/12/2012
	2.967,03

	08/11/2012
	4.245,60

	19/02/2013
	5.239,08

	08/10/2012
	6.370,20

	07/03/2013
	7.906,30

	18/12/2012
	8.244,90

	30/12/2012
	8.695,70

	25/07/2013
	775,17

	30/08/2013
	1.750,70

	02/07/2013
	3.982,77

	31/05/2013
	5.399,46

	04/06/2013
	5.506,38

	25/07/2013
	5.627,30

	16/04/2013
	6.067,71

	14/03/2013
	6.735,96

	02/07/2013
	8.119,10

	14/03/2013
	13.066,00

	31/05/2013
	13.589,95

	04/06/2013
	13.961,70

	08/04/2013
	14.148,45

	b) dar ciência da decisão aos recorrentes e demais interessados.
É o Relatório.

Ricardo Cunha Martins - OAB/RS 19.387, Carolina Fernandes Martins - OAB/RS 79.617, Shayane Barcellos Silveira - OAB/91.583 e outros

Subprocurador-Geral Lucas Rocha Furtado

TOMADA DE CONTAS ESPECIAL. PROGRAMA FARMÁCIA POPULAR DO BRASIL. REVELIA. CONTAS IRREGULARES. DÉBITO. MULTA. RECURSO DE RECONSIDERAÇÃO. CONHECIMENTO. AUSÊNCIA DE NULIDADE DA CITAÇÃO. DOCUMENTAÇÃO APRESENTADA INSUFICIENTE PARA ELIDIR AS IRREGULARIDADES. ELISÃO DE PARCELA ÍNFIMA DO DÉBITO. PROVIMENTO PARCIAL. CIÊNCIA AOS INTERESSADOS.

TOMADA DE CONTAS ESPECIAL (TCE)

Secretaria de Recursos (Serur)

Trata-se de recurso de reconsideração interposto por Vebber & Bernardy Ltda., João Rafael Vebber Fernandes e Matheus Bernardy Pedroso (peças 53-148) contra o Acórdão 1971/2019-TCU-Segunda Câmara (peça 39) , de relatoria da Ministra Ana Arraes, exarado em processo de tomada de contas especial instaurada pelo Fundo Nacional de Saúde (FNS) em desfavor dos recorrentes, por conta da aplicação irregular dos recursos do Sistema Único de Saúde (SUS) no âmbito do Programa Farmácia Popular do Brasil - Aqui Tem Farmácia Popular (PFPB) .
2.	Por meio da deliberação acima referida, decidiu-se pelo reconhecimento da revelia, irregularidade das contas, condenação em débito e aplicação de multa aos responsáveis, conforme teor abaixo reproduzido:
ACORDAM os ministros do Tribunal de Contas da União, reunidos em sessão da 2ª Câmara, ante as razões expostas pela relatora, e com fundamento nos arts. 1º, inciso I, 12, § 3º, 16, inciso III, alíneas "c" e "d", 19, 23, inciso III, 26, 28, incisos I e II, 57 da Lei 8.443/1992 c/c os arts. 1º, inciso I, 209, incisos I e II, 210, 214, inciso III, alínea "a", e 215 a 217 do Regimento Interno do TCU:
9.1. considerar revéis, para todos os efeitos, Vebber & Bernardy Ltda., João Rafael Vebber Fernandes e Matheus Bernardy Pedroso, dando-se prosseguimento ao processo;
9.2. julgar irregulares as contas de Vebber & Bernardy Ltda., João Rafael Vebber Fernandes e Matheus Bernardy Pedroso, condenando-os, solidariamente, ao recolhimento aos cofres do Fundo Nacional de Saúde das quantias abaixo especificadas, atualizadas monetariamente e acrescidas de juros de mora das datas discriminadas até a data do pagamento:
 (...) 
9.3. aplicar-lhes individualmente multa de R$ 15.000,00 (quinze mil reais) , a ser recolhida aos cofres do Tesouro Nacional, com atualização monetária, calculada da data deste acórdão até a data do pagamento, se este for efetuado após o vencimento do prazo abaixo estipulado;
9.4. fixar prazo de 15 (quinze) dias, a contar das notificações, para comprovação, perante o Tribunal, do recolhimento das dívidas acima imputadas;
9.5. autorizar a cobrança judicial das dívidas, caso não atendidas as notificações;
9.6. autorizar o pagamento das dívidas em até 36 (trinta e seis) parcelas mensais consecutivas, caso venha a ser solicitado pelos responsáveis antes do envio do processo para cobrança judicial;
9.7. fixar o vencimento da primeira parcela em 15 (quinze) dias, a contar do recebimento das notificações, e o das demais a cada 30 (trinta) dias, com incidência dos respectivos encargos legais sobre o valor de cada parcela;
9.8. alertar aos responsáveis que a inadimplência de qualquer parcela acarretará vencimento antecipado do saldo devedor;
9.9. enviar cópia deste acórdão ao procurador-chefe da Procuradoria da República no Estado do Rio Grande do Sul, para as providências cabíveis.
3.	Como já mencionado acima, as irregularidades estão relacionadas à falta de apresentação de notas fiscais que comprovassem as aquisições dos medicamentos e correlatos, conforme registro no Sistema Autorizador de Vendas do Programa Farmácia Popular do Brasil, perfazendo o valor histórico de R$ 150.661,39.
4. 	Inconformados, os recorrentes, interpuseram o presente apelo (peças 53-148) para reformar o acórdão acima, utilizando-se dos argumentos resumidos a seguir:
	a) houve nulidade da citação, pois ela não foi pessoal;
	b) não é possível a responsabilização solidária da empresa e dos seus sócios, portanto, houve bis in idem na aplicação da multa;
	c) os documentos apresentados pelos recorrentes são suficientes para comprovar a devida execução do programa e a ausência de danos ao Erário; 
	d) há possibilidade de produção de provas nessa fase processual.
5.	Preliminarmente, entendo que não deve ser acolhida a alegação de nulidade das citações. Elas foram realizadas seguindo as normas de regência, que dispensam que o expediente seja recebido pessoalmente pelo citado. Além disso, foram utilizados endereços cadastrados em base de dados oficiais e as comunicações se dirigiram corretamente aos responsáveis e representantes legais das pessoa jurídica implicada na irregularidade, como comprovam as peças 31, 48 e 49. 
6.	Outra questão processual levantada diz respeito à possibilidade de se requer produção de provas periciais e testemunhais em qualquer fase do processo de exame de contas. Quanto a esse ponto, devo asseverar que não cabe acolher o pedido dos recorrentes, vez que não encontra abrigo no Regimento e nem na Lei Orgânica. Os recorrentes, no momento adequado, já tiveram oportunidade para apresentar todas as provas necessárias de uma boa utilização dos recursos, seja no momento de apresentação de suas defesas, seja em fase recursal. Descabe agora requerer que este Tribunal determine sua produção, por ausência de arrimo regimental e legal (v.g. Acórdão 3535/2015-TCU-Segunda Câmara, relator Min. Augusto Nardes) .
7.	Ressalto ainda que o teor da Súmula-TCU 286 igualmente não abriga o argumento de que não é possível responsabilizar solidariamente a empresa e multar todos os implicados com o mesmo fundamento fático e jurídico. Trata-se de pessoa jurídica de direito privado a quem se destinou recursos de convênio para a consecução de fins públicos, logo, seus administradores são solidária e pessoalmente responsáveis pelos danos por ela causados ao Erário. Necessário notar que tal posicionamento é coerente com posicionamento que assumi ao proferir voto condutor no Acórdão 8969/2016-TCU-Segunda Câmara.
8. 	Por outro lado, verifico que, apesar da maioria dos documentos anexados ao recurso já ter sido considerada na quantificação do débito, seis deles lograram comprovar nessa fase a correta destinação de uma pequena parte do débito, o que exige novo cálculo. Assim, cabe dar provimento parcial ao recurso por conta dessa comprovação.
9.	Em suma, concordo com o resultado das análises da Unidade Técnica, incorporo os argumentos comuns e convergentes como parte das presentes razões de decidir, e Voto por que este Plenário adote a proposta de Acórdão que ora submeto à deliberação.
TCU, Sala das Sessões Ministro Luciano Brandão Alves de Souza, em 17 de novembro de 2020.
RAIMUNDO CARREIRO 
Relator